【裁判字號】    92,再易,19
【裁判日期】    920908
【裁判案由】    清償借款
【裁判全文】
臺灣屏東地方法院民事判決  九十二年度再易字第一九號
    再 審原 告    甲○○
    再 審被 告    屏東縣滿州鄉農會
    法定代理人    李清平
    訴訟代理人    劉光琳
右當事人間清償借款事件，再審原告對於本院民國九十一年度簡上字第九號九十二年
五月十六日確定判決提起再審，本院判決如左：
    主      文
本院民國九十一年度簡上字第九號、本院潮州簡易庭民國九十一年度潮簡字第二四五
號關於命再審原告給付及關於命再審原告負擔訴訟費用之確定裁判均廢棄。
右廢棄部分再審被告在第一審之訴駁回。
再審及再審前第一、二審訴訟費用均由再審被告負擔。
    事實及理由
一、按再審之訴，應於三十日之不變期間內提起。前項期間，自判決確定時起算，判
    決於送達前確定者，自送達時起算；其再審之理由發生或知悉在後者，均自知悉
    時起算。但自判決確定後已逾五年者，不得提起。以第四百九十六條第一項第五
    款、第六款或第十二款情形為再審之理由者，不適用前項但書之規定，民事訴訟
    法第五百條定有明文。查本院民國九十一年度簡上字第九號判決於九十二年五月
    二十七日送達於再審原告，再審原告雖遲至九十二年七月十六日始提起本件再審
    之訴。惟前開支付命令之確定時期，與再審被告再為起訴時隔七年，且兩造於本
    院潮州簡易庭九十一年度潮簡字第二四五號、本院九十二年度簡上字第九號事件
    訴訟中，均未曾提及本件所涉本院八十四年度促字第二五七一號確定支付命令，
    可見兩造均因時間之經過忘卻確定之支付命令。嗣經本院依職權調取並於九十二
    年八月二十八日審理時提示後，兩造始知悉再審被告係就同一訴訟標的重複起訴
    ，是再審原告提起再審之不變期間自未逾三十日之不變期間，合先敘明。
二、再審原告起訴主張：本院九十一年度簡上字第九號判決，再審被告請求清償借款
    係就已經前訴訟已為調解之事件再為審理，為此爰提起本件再審之訴，聲請求為
    判決如主文所示。
三、再審被告則自承其確曾以本院八十四年度促字第二五七一號聲請對再審原告發支
    付命令確定，本件確係重複起訴等語，故請求駁回再審原告之訴。
四、按當事人發見就同一訴訟標的在前已有確定判決者，得以再審之訴對於確定終局
    判決聲明不服，民事訴訟法第四百九十六條第一項第十二款定有明文。又債務人
    對於支付命令未於法定期間提出異議者，支付命令與確定判決有同一之效力，民
    事訴訟法第五百二十一條定有明文。再原告之訴，其訴訟標的為確定判決之效力
    所及者，法院應以裁定駁回之，同法第二百四十九條第一項第七款亦有明文。
五、查再審被告曾於八十四年六月十四日就與本件同一之訴訟標的，聲請本院對於再
    審原告核發支付命令確定，有本院八十四年度促字第二五七一號支付命令卷一宗
    可查，並為兩造所不爭執。再審被告對再審原告重複提起訴訟，請求再審原告清
    償借款，揆諸前開說明，審理之法院本應以裁定駁回其訴。惟本院潮州簡易庭九
    十一年度潮簡字第二四五號誤准再審被告之請求，嗣經再審原告提起上訴，本院
    九十一年度簡上字第九號又誤予駁回，自屬民事訴訟法第四百九十六條第一項第
    十二款所列之情形。從而，再審原告求為廢棄前開判決，並駁回再審被告於第一
    審之訴，為有理由，應予准許。
據上論結，本件再審之訴為有理由，依民事訴訟法第五百零五條、第四百三十六條之
一之三項、第四百五十條、第二百四十九條第一項第七款、第七十八條，判決如主文
。
中      華      民      國    九十二    年      九      月      八      日
                                    臺灣屏東地方法院民事第一庭
~B審判長法官  羅心芳
~B法      官  許蓓雯
~B法      官  周群翔
右為正本係照原本作成。
本判決不得上訴。
~B法院書記官  劉淑蓉
中      華      民      國    九十二    年      九      月      八    日


司法院資訊處製作；財團法人民間司法改革基金會備份。
